臺灣高等法院臺中分院民事判決　　　九十三年度上字第一二八號
　　上　訴　人　美村建設股份有限公司
　　法定代理人　甲○○
　　被　上訴人　乙○○
右當事人間撤銷股東會決議事件，上訴人對於中華民國九十三年三月十一日臺灣臺中
地方法院第一審判決（九十二年度訴字第六三三號），提起上訴，本院於九十三年六
月八日言詞辯論終結，茲判決如左：
　　　主　　　文
上訴駁回。
第二審訴訟費用由上訴人負擔。
　　　事實及理由
壹、程序方面：
　　本件上訴人美村建設股份有限公司於九十三年四月七日由其法定代理人甲○○具
    狀上訴，上訴人理由狀當事人欄之上訴人雖逕植為「甲○○」，但其理由狀內均
    一再以上訴人公司為名敘述其上訴理由，係以法定代理人身分代公司上訴，上訴
    人並已具狀補正說明係以上訴人公司之上訴，是其上訴程序並無不合，先此敘明
    明。
貳、實體方面：
一、被上訴人主張：伊為上訴人公司之股東，上訴人公司前於九十一年十二月三十一
　　日召開該公司九十一年度股東常會，因出席人數未達法定數額，而於會中為(1)補
　　承認該公司八十九年度決算表冊及盈虧撥補、(2)承認該公司九十年度決算表冊及
　　盈虧撥補、(3)承認該公司申請停業一年等三項提案之「假決議」。上訴人公司嗣
　　於九十二年元月二十七日另召開九十二年臨時股東會，會中就上開三項提案之「
　　假決議」為如附件所示之承認決議。然該公司未依公司法第一百七十一條規定先
　　行召開董事會決議臨時股東會之召集日期及會議程序，該公司九十二年元月二十
　　七日所召開之九十二年臨時股東會，自屬違法召集。又上訴人公司並未依法於開
　　會前二十日通知全體股東，亦未將公司法第二百一十條所規定之相關簿冊及監察
　　人審察報告置放於公司以供股東閱覽，其召集程序自非合法。另公司法第一百八
　　十五條第一項規定：「公司為左列行為，應有代表已發行股份總數三分之二以上
　　股東出席之股東會，以出席股東表決權過半數之同意行之：一締結、變更或終止
　　關於出租全部營業，委託經營或與或他人經常共同經營之契約。二讓與全部或主
　　要部分之營業或財產。三受讓他人全部營業或財產，對公司營運有重大影響者」
　　。上訴人公司所為該公司申請停業一年之決議事項，核屬終止全部營業之性質，
　　應經特別決議始得為之，上訴人公司僅以一般決議方式進行決議，自非合法。伊
　　業於會中表示異議等情，爰依公司法第一百八十九條之規定，提起本件訴訟，求
　　為上訴人公司於九十二年元月二十七日所召集之九十二年臨時股東會會議如附件
　　所示之決議應予撤銷之判決。
二、上訴人則以：伊公司前於九十一年十二月三十一日召開九十一年度股東常會，因
　　出席人數未達法定數額，乃於會中為(1)補承認該公司八十九年度決算表冊及盈虧
　　撥補、(2)承認該公司九十年度決算表冊及盈虧撥補、(3)承認該公司申請停業一年
　　等三項提案之「假決議」。嗣於九十二年元月二十七日另召開九十二年臨時股東
　　會，會中就上開三項提案之「假決議」為如附件所示之承認決議。九十二年元月
　　二十七日所召開之九十二年臨時股東會乃係依法於「假決議」作成後三十日內召
　　集，自毋需先經董事會決議始能召開。又公司之相關簿冊均有事先置放於公司供
　　股東閱覽，且開會通知亦均依法郵寄全體股東，召集程序自無合法情事。又公司
　　申請停業一年之決議，並非應經特別決議之事項，伊公司以一般決議方式進行決
　　議，自屬合法等語，資為抗辯。
三、原審審理後，斟酌兩造之主張及攻擊防禦方法之結果，認被上訴人提起撤銷股東
    會決議之訴為有理由，而為上訴人敗訴之判決，諭知上訴人公司於九十二年一月
    二十七日所召集九十二年臨時股東會如附件所示之決議應予撤銷。上訴人不服，
    提起上訴，聲明求為判決：(一)原判決廢棄；(二)被上訴人在原審之訴駁回。被上訴
    人則答辯聲明求為判決駁回上訴人之上訴。
四、經查，上訴人主張其為上訴人公司之股東，上訴人公司於九十一年十二月三十一
　　日召開九十一年度股東常會，因出席人數未達法定數額，乃於會中為(1)補承認該
　　公司八十九年度決算表冊及盈虧撥補、(2)承認該公司九十年度決算表冊及盈虧撥
　　補、(3)承認該公司申請停業一年等三項提案之「假決議」，再於九十二年元月二
　　十七日另召開九十二年臨時股東會，會中就上開三項提案之「假決議」為如附件
　　所示之承認決議上訴人公司於九十二年元月二十七日所召開之九十二年臨時股東
　　會，會中被上訴人曾就召集程序及決議方法提出異議等情，有被上訴人所提出之
　　議事錄二份，及上訴人所提出由兩造所簽名密封之會議錄影帶二捲、股東簽到簿
　　及表決票證各二份為證，核屬實在。
五、按股東會之召集程序或其決議方法，違反法令或章程時，股東得自決議之日起三
　　十日內，訴請法院撤銷其決議。又股東常會之召集，應於二十日前通知各股東，
　　對於持有無記名股票者，應於三十日前公告之。股東臨時會之召集，應於十日前
　　通知各股東，對於持有無記名股票者，應於十五日前公告之。公開發行股票之公
　　司股東常會之召集，應於三十日前通知各股東，對於持有無記名股票者，應於四
　　十五日前公告之；公開發行股票之公司股東臨時會之召集，應於十五日前通知各
　　股東，對於持有無記名股票者，應於三十日前公告之。通知及公告應載明召集事
　　由。另股東會除本法另有規定外，由董事會召集之」。公司法第一百八十九條、
　　第一百七十二條第一項、第一百七十一條定有明文。次按，當事人主張有利於己
　　之事實者，就其事實負舉證責任，民事訴訟法第二百七十七條前段亦有明定。經
　　查上訴人公司於九十一年十二月三十一日所召開九十一年度股東常會，因出席人
　　數未達法定數額，乃於會中為(1)補承認該公司八十九年度決算表冊及盈虧撥補、
　　(2)承認該公司九十年度決算表冊及盈虧撥補、(3)承認該公司申請停業一年等三項
　　提案之「假決議」，惟該公司章程中就臨時股東會之召集並無特別規定，則依法
　　仍應由董事會決議召集，上訴人抗辯系爭臨時股東會之召集，無需事先召開董事
　　會決議臨時股東會之召集日期及會議程序云云，並非可採。次查，縱認系爭臨時
　　股東會之召集無需事先召開董事會決議臨時股東會之召集日期及會議程序一節可
　　採惟上訴人公司為股份公開發行之公司，有原審法院九十年度訴字第二二六五號
　　民事卷宗所附該公司八十九年度年報記載內容可參，並為上訴人所不爭執，則該
　　公司臨時股東會之召集，依法應於十五日前通知各股東。是上訴人公司就該公司
　　九十二年臨時股東會之召集業已依法通知全體股東之積極事實，應負舉證責任。
　　然查，上訴人公司法定代理人甲○○於原審法院審理中自承該公司於九十二年元
　　月二十七日所召集之九十二年臨時股東會之開會通知，係由伊自行購買郵票並以
　　平信方式投入郵筒以為通知，並無可供證明所交寄郵件之數量之交寄執據可供證
　　明等語。於本院改稱，伊寄發本次臨時股東會之郵局通知憑證未保存，故無法提
    出為證據云云，前後不一，已難採信。況依上訴人公司所提出之股東會簽到簿記
    載內容觀之，上訴人公司股東戶號達五百零七戶之多，並辦理公開發行，一次交
    案如此大量之郵件，卻未能提出任何購買郵資之憑證，以供證明其確有按全體股
    東人數，郵案載明召集事由之開會通知予全體股東之事實，所辯其已通知全數股
    東云云，殊難信。上訴人雖又辯稱：此次臨時股東會出席之公司股東已達七成以
    上，可見均已合法通知云云，惟按之論理法則，縱上訴人之臨時股東會確達七成
    之股東出席，亦難認上訴人已對全數股東為合法之通知，被上訴人復指出上訴人
    公司乃選擇性之通知，只對立場與之相同者為通知之情，而上訴人之法定代理人
    則不諱言其未能證明未到場之股東確已受到合法之通知之事實（見本院卷第二十
    一頁）。綜上觀之，上訴人公司於九十二年一月二十七日所召開之九十二年臨時
    股東會，亦難認為業已於開會前十五日合法通知各股東，其召集程序自無從認定
    業已踐行公司法第一百七十二條之規定。
六、綜上所述，上訴人公司於九十二年元月二十七日所召開之九十二年臨時股東會，
　　其召集既無從認定係屬合法，並踐行公司法第一百七十二條之規定，另被上訴人
　　於上訴人公司九十二年元月二十七日所召開之九十二年臨時股東會中亦已就此一
　　召集程序違法事項提出異議。從而，被上訴人於上訴人公司九十二年元月二十七
　　日所召集之九十二年臨時股東會會議如附件所示之決議之日起三十日內，訴請撤
    銷該決議，為有理由，應予准許。原審因而為其勝訴之判決，諭知上訴人公司該
    次臨時股東會會議如附件所示之決議應予撤銷，依法並無不合。上訴意旨仍執陳
    詞，指摘原判決不當，聲明求予廢棄改判，為無理由，應予駁回。
七、本件事證已臻明確，兩造其餘攻擊防禦方法與舉證，核與判決結果無影響，爰不
    逐一論述，附此敘明。
、據上論結，本件上訴為無理由，依民事訴訟法第四百四十九條第一項、第七十八
　　條，判決如主文。
中　　　華　　　民　　　國　　九十三　　年　　　六　　　月　　二十三　　日
~B1民事第五庭審判長法　官　陳滿賢
~B2　　　　　　　　法　官　古金男
~B3　　　　　　　　法　官　朱　樑
右為正本係照原本作成。
如對本判決上訴，須於收受判決送達後二十日內向本院提出上訴書狀，其未表明上訴
理由者，應於提出上訴後二十日內向本院提出上訴理由書(須按他造人數附具繕本)。
上訴時應提出委任律師為訴訟代理人之委任狀。具有民事訴訟法第四百六十六條之一
第一項但書或第二項之情形為訴訟代理人者，另應附具律師及格證書及釋明委任人與
受任人有該條項所定關係之釋明文書影本。
~B 　 　　　　　　書記官　陳秀真
中　　　華　　　民　　　國　　九十三　　年　　　六　　　月　　二十五　　日
　　　　　　　　　　　　　　　　　　　　　　　　　　　　　　　　　　　　Ｙ
